臺灣臺中地方法院刑事判決　　　　　96年度中交簡上字第69號
上　訴　人　甲○○
即　被　告
上列上訴人即被告因過失傷害案件，不服本院臺中簡易庭95年度
中交簡字第1911號中華民國95年10月20日第1審簡易判決（聲請
案號：臺灣臺中地方法院檢察署95年度偵字第22231號），提起
上訴，本院管轄之第2審合議庭判決如下︰
    主    文
原判決撤銷。
甲○○因過失傷害人，處拘役貳拾伍日，如易科罰金，以銀元參
佰元即新臺幣玖佰元折算壹日。緩刑貳年。
    犯罪事實
一、甲○○於民國九十五年二月二十四日十七時許，駕駛車牌號
    碼F九F-七七○號機車，由臺中市○○○路往臺中縣大里市
    方向行駛，途經文心南路、高工路口時，本應注意汽車行駛
    時，駕駛人應注意車前狀況，並隨時採取必要之安全措施，
    且應注意應依速限駕駛，而依當時情形亦無不能注意之情事
    ，竟疏於注意及此，貿然以時速約六十公里速度超速行駛 (
    限速為五十公里)，適有乙○○乘騎RS二-三六二號機車，暫
    停在該路口等紅燈號誌，遭甲○○所駕之機車自後方碰撞，
    致使乙○○受有臀部、雙膝挫傷、右腕擦傷等傷害。嗣甲○
    ○於肇事後，在有偵查權限之人知悉犯罪人之前，主動向到
    場處理事故員警陳明自己係肇事者，自首接受裁判。
二、案經乙○○訴由臺灣臺中地方法院檢察署檢察官偵查後聲請
    簡易判決處刑。
    理    由
壹、證據能力部分：
　　證人乙○○於警詢中證述內容，被告未聲明異議，本院審酌
    其之言詞陳述作成時之情況，該證人能自由陳述，依刑事訴
    訟法第一百五十九條之五第二項規定，應有證據能力。
貳、實體方面：
一、上揭犯罪事實，業據上訴人即被告甲○○ (下稱被告)於警
    詢(臺中市○○○道路交通事故談話紀錄表)、偵查及本院審
    理中坦承不諱，核與證人即告訴人乙○○於警詢 (臺中市○
    ○○道路交通事故談話紀錄表)及本院審理中證述情節相符
    ，並有道路交通事故現場圖、道路交通事故調查報告表（一
    ）、（二）、臺中市○○○○道路交通事故補充資料表、調
    解不成立證明書、中山醫學大學附設醫診斷證明書、采薇中
    醫診斷證明書等件附卷可稽。按行車速度，依速限標誌或標
    線之規定，無速限標誌或標線者，應依下列規定：一、行車
    時速不得超過五十公里。但在未劃設車道線、行車分向線或
    分向限制線之道路，或設有快慢車道分隔線之慢車道，時速
    不得超過四十公里。又汽車行駛時，駕駛人應注意車前狀況
    及兩車併行之間隔，並隨時採取必要之安全措施，道路交通
    安全規則第九十三條第一項及九十四條第三項分別定有明文
    。被告以時速約六十公里速度自後追撞停等紅燈之告訴人，
    業據被告於偵查及本院行準備程序時坦承無訛，其有過失甚
    明，又被告之過失行為與告訴人所受上開傷害顯有相當因果
    關係。綜上所述，本件事證明確，被告犯行堪以認定。
二、查，被告行為後，刑法第二條、第四十一條，均於九十四年
    二月二日修正公布，並自九十五年七月一日起施行，且：
(一)修正後刑法第二條第一項規定，已將新舊法律適用之「從新
    從輕」原則，改採「從舊從輕」原則，而此規定僅係規範行
    為後法律變更所生新舊法律比較適用之準據法，並非實體刑
    罰法律，自不生行為後法律變更之比較適用之問題，應逕行
    適用新法第二條第一項之規定，為「從舊從輕」之比較。又
    刑法條文雖經修正，但若僅屬單純之文字修飾，或將實務見
    解或法理明文化，而不涉及刑罰之輕重、構成要件之變更，
    或其他有利、不利於行為人之情形者，即無庸依刑法第二條
    第一項之規定比較新舊法，而應依一般法律適用原則，適用
    「裁判時法」處斷（最高法院九十五年十一月十七日第二十
    一次刑事庭會議決議意旨參照）。
(二)被告行為後，罰金罰鍰提高標準條例第二條業已刪除，而刑
    法第四十一條第一項前段關於易科罰金之折算標準已由舊法
    之銀元一百元、二百元、三百元修正為新臺幣（下同）一千
    元、二千元、三千元，因屬科刑規範事項之變更，其折算標
    準為裁判時所應諭知，自有就新舊法規定比較之必要，經比
    較新舊法結果，以被告行為時之舊法較為有利於被告，是依
    修正後刑法第二條第一項前段之規定，本件應適用被告行為
    時之舊法即依修正前刑法第四十一條第一項前段、修正前罰
    金罰鍰提高標準條例第二條、現行法規所定貨幣單位折算新
    臺幣標準第二條之規定，諭知以銀元三百元即新臺幣九百元
    折算一日為易科罰金之折算標準。
(三)又被告行為後，刑法第三十三條第五款亦於九十四年二月二
    日修正公布，並自九十五年七月一日起施行；修正後刑法第
    三十三條第五款規定「罰金：新臺幣一千元以上，以百元計
    算之」，與修正前刑法第三十三條第五款規定「罰金：一元
    以上」不同。比較新舊法結果，以舊法較有利於被告，故依
    刑法第二條第一項前段規定，本案關於刑法第二百八十四條
    第一項前段之法定刑罰金部分，自應適用行為時之法律即修
    正前刑法第三十三條第五款規定決定其罰金部分之法定刑。
(四)至關於刑法第二百八十四條第一項前段法定刑為罰金之「提
    高標準」之新舊法適用問題，因被告行為後，刑法施行法第
    一條之一於九十五年六月十四日修正公布增訂。修正增訂之
    刑法施行法第一條之一規定：「中華民國九十四年一月七日
    刑法修正施行後（按指九十五年七月一日），刑法分則編所
    定罰金之貨幣單位為新臺幣。九十四年一月七日刑法修正時
    ，刑法分則編未修正之條文定有罰金者，自九十四年一月七
    日刑法修正施行後，就其所定數額提高為三十倍。但七十二
    年六月二十六日到九十四年一月七日新增或修正之條文，就
    其所定數額提高為三倍」。且刑法施行法第一條之一之立法
    理由謂「刑法二十四年施行後，為解決國民所得經濟水準已
    大幅提昇問題，有關罰金罰鍰倍數之調整及銀元與新臺幣之
    折算標準，訂有罰金罰鍰提高標準條例及現行法規所定貨幣
    單位折算新臺幣條例，除罰金以一銀元折算三元新臺幣外，
    並將七十二年六月二十六日以前修正之刑法部分條文罰金數
    額提高為十倍，其後修正者則不再提高倍數，亦即刑法分則
    各罪罰金數額視為前開情形分別提高三十倍或三倍，考量新
    修正刑法施行後，不再適用現行法規所定貨幣單位折算新臺
    幣條例，為使罰金數額趨於一致，避免衍生新舊法比較適用
    問題，以緩和實務適用法律之衝擊，爰於不變動罰金數額之
    前提下，規定第二項如上」。查，本件被告所犯刑法第二百
    八十四條第一項前段過失傷害罪之法定刑有罰金刑（銀元五
    百元以下），且為刑法分則編未修正之條文而定有罰金刑者
    ；於刑法施行法第一條之一修正增訂前，其貨幣單位為銀元
    ，罰金刑之提高標準應適用罰金罰鍰提高標準條例第一條之
    規定「依法律應處罰金、罰鍰者，就其原定數額得提高為二
    倍至十倍。」而再依現行法規所定貨幣單位折算新臺幣條例
    第二條規定「現行法規所定金額之貨幣單位為圓、銀元或元
    者，以新臺幣元之三倍折算之。」如換算為新臺幣，則刑法
    第二百八十四條第一項前段之罪法定刑罰金刑部分，應為罰
    金新臺幣一萬五千元以下。如適用刑法施行法第一條之一規
    定提高三十倍，亦為新臺幣一萬五千元以下。比較新舊法適
    用之結果，其關於法定刑為罰金部分之提高標準，新舊法均
    無不利之情形，是其關於法定刑為罰金部分之提高標準，「
    新舊法均無不利之情形」，依照前揭說明，本案關於刑法第
    二百八十四條第一項前段之法定刑罰金提高標準部分，自應
    適用裁判時之法律即刑法施行法第一條之一（最高法院九十
    六年度臺上字第八二七號、一一三六號判決意旨參照）。
(五)關於被告自首之問題，修正前刑法第六十二條規定「對於未
    發覺之罪自首而受裁判者，減輕其刑。但有特別規定者，依
    其規定」，修正後刑法第六十二條則規定「對於未發覺之罪
    自首而受裁判者，得減輕其刑。但有特別規定者，依其規定
    」，此項變動影響行為人之刑罰法律效果，自屬刑法第二條
    第一項之「法律變更」。本件被告自首之時間為新修正刑法
    生效前之九十五年二月二十四日，自應為新舊法比較，經比
    較新舊法結果，因修正前舊法規定為「必減」其刑，較有利
    於行為人，即新法之規定對於被告並無較為有利之情形，是
    依修正後刑法第二條第一項前段之規定，應適用被告行為時
    之法律，即應適用修正前刑法第六十二條之規定，減輕被告
    之刑。
二、論罪科刑：
(一)、核被告所為，係犯刑法第二百八十四條第一項前段之過失
      傷害罪。
(二)、被告於肇事後，留於現場向到場處理之員警陳明自己係肇
      事者，有該員警製作之臺中市○○○道路交通事故肇事人
      自首情形紀錄表一份在卷可參（見偵卷第二十一頁），是
      被告對於未發覺之罪自首而接受裁判，自應依修正前刑法
      第六十二條前段規定，減輕其刑。
(三)、原審認被告過失傷害犯行，事證明確，予以論罪科刑，固
      非無見，惟原審漏未審酌被告復有超速行駛之過失，及漏
      未依自首規定減輕其刑，且未及審酌告訴人與被告於本院
      審理中以新臺幣 (下同)六萬元達成和解，被告除已先行
      給付五萬元予告訴人外，並於本院審理中再當庭給付一萬
      元予告訴人點收無訛，有匯款回條及本院審理筆錄在卷可
      憑，被告提起上訴請求從輕量刑，核有理由，原判決既有
      上開可議之處，即屬無可維持，自應由本院予以撤銷改判
      。爰審酌被告就本件車禍之過失程度、告訴人所受傷害尚
      非甚鉅，被告業於本院審理時與告訴人達成和解，並已賠
      償和解金額六萬元予告訴人及被告犯罪後坦承犯行，態度
      良好等一切情狀，量處如主文所示之刑，並諭知易科罰金
      之折算標準。末查，被告行為後，刑法有關緩刑之規定雖
      亦經修正，惟緩刑之規定，並非關於行為可罰性之刑罰法
      律規範，應無新刑法第二條第一項之適用，故犯罪在新法
      施行前，於新刑法施行後裁判，關於緩刑之宣告，自應適
      用修正後刑法第七十四條之規定，此有最高法院九十五年
      度第八次刑事庭會議紀錄可考。查被告前未曾因故意犯罪
      ，受有期徒刑以上刑之宣告，有臺灣臺中地方法院檢察署
      刑案資料查註紀錄表及臺灣高等法院被告前案紀錄表各一
      份在卷可稽，其因一時疏失，致罹刑章，且事後亦與告訴
      人達成和解，經此偵審科刑之教訓後，當知所警惕，信無
      再犯之虞，本院認其所宣告之刑，以暫不執行為適當，爰
      併諭知緩刑二年，以啟自新。
據上論斷，應依刑事訴訟法第四百五十五條之一第一項、第三項
、第三百六十九條第一項前段、第三百六十四條、第二百九十九
條第一項前段，刑法第二條第一項、第二百八十四條第一項前段
、第七十四條第一項第一款、修正前刑法第六十二條、第四十一
條第一項前段，刑法施行法第一條之一，修正前罰金罰鍰提高標
準條例第二條，現行法規所定貨幣單位折算新臺幣條例第二條，
判決如主文。
中　　華　　民　　國　　96　　年　　4 　　月　　19　　日
                  刑事第十庭    審判長法  官 賴妙雲
                                      法  官 黃炫中
                                      法  官 江奇峰
上正本證明與原本無異。
本件不得上訴。
                                      書記官 江慧貞
中　　華　　民　　國　　96　　年　　4 　　月　　19　　日
附錄本案論罪科刑法條全文
刑法第二百八十四條：
因過失傷害人者，處六月以下有期徒刑、拘役或五百元以下罰金
，致重傷者，處一年以下有期徒刑、拘役或五百元以下罰金。
從事業務之人，因業務上之過失傷害人者，處三年以下有期徒刑
、拘役或二千元以下罰金。
